臺灣臺中地方法院民事判決
                                    111年度簡上字第176號
上  訴  人  旺旺友聯產物保險股份有限公司

法定代理人  劉自明  
訴訟代理人  劉育辰  
            凃福仁  
            林語彤  
被  上訴人  賴銘道  
訴訟代理人  黃鼎鈞律師
            李柏松律師
上列當事人間請求損害賠償事件，上訴人對於民國111年1月28日
本院臺中簡易庭110年度中簡字第830號第一審判決提起上訴，本
院於民國111年8月19日言詞辯論終結，判決如下：
    主  文
上訴駁回。
第二審訴訟費用由上訴人負擔。
    事實及理由
一、上訴人主張：被上訴人於民國109年6月27日下午7時10分許
    ，駕駛車牌號碼0000-00號自小客車，行經臺中市西屯區黎
    明路僑大七街口時，因酒後駕車不慎撞擊由上訴人所承保，
    為訴外人梁欣民建築師事務所所有並由訴外人梁欣民駕駛之
    車牌號碼000-0000號自用小客車（下稱系爭車輛），造成系
    爭車輛受損（下稱系爭事故），被上訴人就上訴人所受損害
    自應負損害賠償之責。又系爭車輛所支出之修復費用新臺幣
    （下同）155萬9,868元，上訴人已依保險契約約定履行完畢
    ，自得依民法第184條第1項前段、第191條之2、第196條、
    保險法第53條第1項之規定，代位被保險人對被上訴人行使
    求償權等語，起訴聲明求為判決：被上訴人應給付上訴人15
    5萬9,868元，及自起訴狀繕本送達翌日起至清償日止，按週
    年利率百分之5計算之利息。
二、被上訴人抗辯：伊與梁欣民業於109年11月14日就系爭事故
    達成調解，依調解書之內容載明針對「體傷醫療費用」、「
    車損修理費用」及「其他一切費用」均包括在60萬元和解範
    圍之內，並約定「其他民事請求權均拋棄之」，無論磋商過
    程原有何不同主張，系爭調解書係經調解之兩造確認後簽名
    ，為最後達成調解之方案。梁欣民已不得就車損部分再向伊
    主張侵權行為損害賠償請求權，是上訴人之上訴並無理由等
    語。
三、原審為上訴人敗訴之判決，上訴人聲明不服，提起上訴，並
    聲明：㈠原判決廢棄。㈡上廢棄部分，被上訴人應給付上訴人
    155萬9,868元及自起訴狀繕本送達翌日起至清償日止，按週
    年利率百分之5計算之利息。被上訴人答辯聲明：上訴駁回
    。
四、得心證之理由：
  ㈠查被上訴人於上開時間，駕駛車牌號碼0000-00號自小客車，
    行經上開地點時，因酒後駕車不慎撞擊由上訴人所承保之系
    爭車輛，造成系爭事故等節，業據被上訴人於警詢時供承明
    確（見原審卷第49至63頁），核與梁欣民於警詢時之陳述相
    符（見原審卷第65至67頁），並有道路交通事故現場圖1份
    、道路交通事故調查報告表㈠㈡各1份、被上訴人為受測人之
    臺中市政府警察局道路交通事故當事人酒精測定紀錄表1份
    、被上訴人及梁欣民之臺中市政府警察局道路交通事故肇事
    人自首情形紀錄表各1份、臺中市政府警察局交通事故補充
    資料表1份、臺中市政府警察局道路交通事故初步分析研判
    表1份、臺中市政府警察局道路交通事故照片黏貼紀錄表1份
    （含事故現場照片12張）、號碼000000000號之臺中市政府
    警察局道路交通事故當事人登記聯單1份、系爭車輛之行車
    執照1張在卷足憑〔見原審卷第43至47頁、第69頁、第71至73
    頁、第75頁、第77頁、第79至84頁，110年度補字第65號卷
    （下稱補字卷）第15頁、第21頁〕，自堪認定為真正。
  ㈡次查，被上訴人與梁欣民於109年10月14日就系爭事故先達成
    調解，事後梁欣民因系爭事故需支出修復系爭車輛之費用15
    5萬9,868元，而向上訴人聲請理賠，上訴人則於同年11月16
    日履行其保險給付義務，給付梁欣民155萬9,868元等事實，
    有特斯拉鈑噴中心報價單10份、發票號碼00000000號收銀機
    統一發票1張、上訴人檔案號碼Z000000000000號之汽車險理
    賠計算書1份、上訴人表單號碼0000-00A號之賠償給付同意
    書1份、系爭調解書1份、案件編號3434號之調解成果概況表
    1份附卷可稽（見補字卷第23至41、第43頁、第45頁、第47
    頁，原審卷第130頁、第151頁），亦堪信為真實。
  ㈢系爭調解書（具和解契約之性質）之真意：
　1.按解釋契約固須探求當事人立約時之真意，不能拘泥於契約
    之文字，但契約文字業已表示當事人真意，無須別事探求者
    ，即不能反捨契約文字而為曲解（最高法院77年台上字第60
    7號判決參照）揆諸上開最高法院判決意旨，必須文字之解
    釋模稜兩可，方有逸脫文字而探求當事人真意之餘地，如契
    約文義已臻明確，自不得逸脫文義加以解釋，蓋契約解釋乃
    當事人心中合意的外在表徵，若契約解釋無須顧及契約之文
    字，則法律關於書面契約之規定將形同具文。經查，系爭調
    解書係於109年10月14日於臺中市西屯區調解委員會成立調
    解，其調解成立條件記載：「一、對造人願意給付聲請人，
    關於本件所生之體傷醫療費用、車損修理費用及其他一切費
    用等，共計60萬元整（含強制保險）…三、兩造同意有關本
    件所衍生之刑事追訴權及其他民事請求權均拋棄之」等文字
    （見原審卷第130頁，下稱系爭調解），而依一般文義之理
    解，車損為車體損失之簡稱，而系爭調解書所載之「車損修
    理費用」等文字，自然係指因系爭事故所造成系爭車輛之車
    體損失，修理費應指系爭車輛之車體損失所需支出之費用。
    又依系爭調解書第一條及第三條前後文之語句脈絡綜合解釋
    ，堪認調解之兩造已同意互相讓步將所有系爭車輛之修理費
    用包含於被上訴人應給付於梁欣民之60萬元內，並使其他民
    事請求權歸於消滅，因此，系爭調解書之文義至為明確而非
    難以理解，並無逸脫文字而別事探求之必要。
　2.上訴人雖主張原審並未就證人湯順科所證稱：梁欣民表示本
    件要請求的是車輛價值減損，並有提出鑑定的車價減損證明
    ，我印象中鑑價的結果是減損約80萬元…在調解概況表並沒
    有車價減損的欄位，所以我把它歸在財損部分，當事人都沒
    有提出車輛修理費用為何，亦未提出明細，梁欣民有大約提
    到保險公司付100多萬元…梁欣民有向被上訴人表示保險公司
    有代位求償權等語之證述加以斟酌等語（見本院卷第49頁）
    。然查，證人之證述雖可還原被上訴人與梁欣民在調解過程
    中之磋商，惟本件調解過程中，調解書繕打完後，係先列印
    給雙方當事人觀看確認是否有需要增刪修正，確認無誤後，
    才由當事人在簽名處簽名，也有將內容朗讀2次給當事人聽
    ，業據證人湯順科於原審審理時證述明確（見原審卷第144
    頁），且系爭調解書上亦載有「上調解成立內容：經向當場
    兩造當事人朗讀或交付閱讀，並無異議」等文字，核與證人
    湯順科之證述相符，故系爭調解書之內容係經兩造確認後簽
    名，應堪認定。是以被上訴人與梁欣民若對於系爭調解書之
    內容若有不同意之處，應於簽名前向調解委員提議修改，該
    2人既未為之，反而簽名確立其內容，上訴人事後再執前詞
    為不同主張，自非足取。
  ㈣按被保險人因保險人應負保險責任之損失發生，而對於第三
    人有損失賠償請求權者，保險人得於給付賠償金額後，代位
    行使被保險人對於第三人之請求權。但其所請求之數額，以
    不逾賠償金額為限，保險法第53條第1項定有明文。次按保
    險事故發生，被保險人對第三人有損害賠償請求權者，於保
    險人履行其保險賠償義務「後」，其請求權即當然移轉於保
    險人，被保險人於受領保險給付之範圍內，對第三人之債權
    既已喪失，則其與第三人縱有和解或拋棄情事，亦不影響保
    險人因保險給付而取得之代位權（最高法院86年度台上字第
    985號民事判決可資參照），再按保險代位制度主要作用係
    於保險事故發生後，避免被保險人自保險及其他賠償制度重
    複獲得補償而設，但對於被保險人負賠償責任之第三人，絕
    不當然因被保險人已受保險之保護，即得免除其賠償責任，
    故保險法第53條設有保險代位之規定，使被保險人對於第三
    人之損害賠償請求權，於保險人給付保險金「後」，當然移
    轉於保險人，以避免被保險人雙重得利，而保險代位之性質
    屬於法定債權移轉，於保險人給付保險金後，被保險人對於
    第三人之權利，不待被保險人之權利讓與行為，即當然移轉
    予保險人。經查，被上訴人與梁欣民係於109年10月14日達
    成系爭調解（見原審卷第130頁），並於系爭調解書中記載
    「三、兩造同意有關本件所衍生之刑事追訴權及其他民事請
    求權均拋棄之。」等文字，該調解書業經本院於同年11月6
    日核定，此有該調解書附卷可參（見原審卷第101頁），依
    鄉鎮市調解條例第27條第2項之規定，經法院核定之民事調
    解，與民事確定判決有同一之效力，可見自系爭調解書經法
    院核定後，即生與確定判決同一之效力，梁欣民對於被上訴
    人就系爭事故所生之其他一切民事請求權均已因拋棄而消滅
    。然而，上訴人於原審所提出檔案號碼Z000000000000號之
    汽車險理賠計算書記載系爭事故之處理日期為同年月16日（
    見補字卷第45頁），兩相比對，堪認上訴人最早係於同年月
    16日方給付被保險人保險金而得依保險法第53條之規定，受
    讓梁欣民對被上訴人之請求權，但此時梁欣民對被上訴人之
    請求權既已消滅（在梁欣民與被上訴人調解成立生效之同年
    月6日即已消滅），已無可資上訴人受讓之請求權存在，堪
    予認定，是上訴人即無從依上開規定對被上訴人行使代位權
    。
五、綜上所述，上訴人依民法第184條第1項前段、第191條之2、
    第196條、保險法第53條第1項規定，請求被上訴人給付155
    萬9,868元，及自起訴狀繕本送達翌日起至清償日止，按週
    年利率百分之5計算之利息，為無理由，不應准許。原審為
    上訴人敗訴之判決，核無不合。上訴人仍執前詞，指摘原判
    決違法不當，求予廢棄改判，為無理由，應駁回其上訴。
六、本件事證已臻明確，兩造其餘主張、陳述及所提之證據，經
    審酌後認為均不足以影響本判決之結果，爰不逐一論列，併
    此敘明。
七、據上論結，本件上訴為無理由，依民事訴訟法第436條之1第
    1項、第3項、第449條第1項、第78條，判決如主文。
中　　華　　民　　國　　111 　年　　9 　　月　　16　　日
　　              民事第一庭  審判長法  官     許石慶  
　　                                法  官     蔡孟君
　　                                法  官　   曹宗鼎
上正本係照原本作成。
如不服本判決，僅得於收受本判決正本送達後20日內，以適用法
規顯有錯誤為理由，向本院提起第三審上訴狀（均須按他造當事
人之人數附繕本及繳納第三審上訴裁判費），經本院許可後始可
上訴第三審，前項許可以原判決所涉及法律見解具有原則上重要
性者為限。委任律師提起上訴者，應一併繳納上訴審裁判費。
上訴時應提出委任律師為訴訟代理人之委任狀，具有民事訴訟法
第466條之1第1項但書或第2項之情形為訴訟代理人者，另應附具
律師及格證書及釋明委任人與受任人有該條項所定關係之釋明文
件影本。
中　　華　　民　　國　　111 　年　　9 　　月　　16　　日
                                    書記官     曾右喬